行　政　法　院　判　決　　　　　　　　　　　　　八十八年度判字第三八九五號
　　再 審原 告　甲○○
　　再 審被 告　勞工保險局
右當事人間因勞保事件，再審原告對本院中華民國八十七年十二月十日八十七年度判
字第二五七七號判決提起再審之訴。本院判決如左︰
　　主  文
再審之訴駁回。
　　事  實
緣和興產物保險代理人有限公司於民國（下同）八十六年三月十九日為再審原告申報
參加勞工保險，經再審被告審查結果，以再審原告係二十一年四月十七日出生，已年
滿六十歲，且以往無投保紀錄，與勞工保險條例第六條第一項規定不符，乃以八十六
年四月十日保承字第六一三一八六四號書函核定刪除再審原告加保。再審原告向勞工
保險監理委員會（以下簡稱監理會）申請審議，經該會以（八六）勞監審字第三五五
號審定書駁回其申請審議。再審原告不服，提起訴願、再訴願，遞遭駁回，循序提起
本件訴訟。為本院八十七年度判字第二五七七號判決（下稱原判決）駁回。茲再審原
告以原判決有行政訴訟法第二十八條第一款．第二款再審事由，提起再審之訴。爰摘
兩造訴辯意旨於次：
再審原告起訴意旨略謂：憲法及法律均未規定年滿六十歲以上勞工不准參加勞工保險
，且勞工保險條例施行細則第二十五條所定不符司法院釋字第三一三號解釋意旨，原
判決適用勞工保險條例第六條第一項第三款、第九條第四款及同法施行細則第二十五
條規定，駁回再審原告之訴，自有未合。又原判決理由並未說明及證明再審原告起訴
意旨為無理由，遽於主文駁回再審原告之訴，亦有判決理由與主文顯有矛盾情事等語
。
再審被告答辯意旨略謂︰一、依照勞工保險條例第六條、第八條規定略以，年滿十五
歲以上，六十歲以下，受僱於公、民營工廠、公司、行號等事業單位之員工，應以其
雇主為投保單位參加勞工保險為被保險人。又同條例第九條第四款及同條例施行細則
第二十五條規定，被保險人為在職勞工，年逾六十歲繼續工作者，得繼續參加勞工保
險；被保險人離職退保未請領老年給付，於年滿六十歲後再從事工作，其保險年資中
斷未逾二年者，得由其所屬投保單位辦理加保。二、本件再審原告係二十一年四月十
七日出生，八十六年三月十九日由和興產物保險代理人有限公司申報加保。再審原告
加保時已年逾六十歲且以往無加保紀錄，與前開規定不符，再審被告乃刪除其加保。
三、另再審原告前於八十二年五月十三日由財團法人塑膠工業技術發展中心籌備處申
報加保，因其已年滿六十歲，以往無加保紀錄，與規定不符，不得加保，經再審被告
予以刪除。再審原告申請審議、訴願、再訴願，並提起行政訴訟，經駁回在案。本件
再審被告原處分並無違法不當之處，請駁回再審原告之訴等語。
　　理  由
按行政訴訟當事人對本院之判決提起再審之訴，必須具有行政訴訟法第二十八條所列
各款情形之一者，始得為之，而該條第一款所謂適用法規顯有錯誤者，係指原判決所
適用之法規與該案應適用之現行法規相違背，或與解釋判例有所牴觸者而言。本件再
審原告因勞保事件，提起行政訴訟，原判決以：「按年滿十五歲以上，六十歲以下受
僱於僱用五人以上公司、行號之勞工，應以其雇主或所屬團體或所屬機構為投保單位
，全部參加勞工保險，為勞工保險條例第六條第一項第三款所規定。又年逾六十歲繼
續工作之在職勞工，或被保險人離職退保未請領老年給付，於滿六十歲後再從事工作
，其保險年資中斷未逾二年者，依同條例第九條第四款及同條例施行細則第二十五條
規定，得繼續參加勞工保險或辦理加保。本件和興產物保險代理人有限公司於八十六
年三月十九日申報原告參加勞工保險，依其勞工保險加保申報表所載，原告係二十一
年四月十七日出生，已滿六十歲並未曾加保，此為原告所不爭執，其並非年逾六十歲
繼續工作之在職勞工，或離職退保未曾請領老年給付且保險年資中斷未逾二年而再從
事工作者，則被告不准其辦理加保，暨監理會對其申請審議予以駁回，揆諸首揭說明
，並無不合，一再訴願決定遞予維持，亦無違誤，均應予以維持。原告雖主張勞工保
險條例並未規定須六十歲以下始得參加勞工保險云云。惟查原告加保時已年逾六十歲
且以往無加保紀錄，而勞工保險係屬社會保險，並依保險學理而設計，係以十五歲以
上，六十歲以下之勞工為強制投保對象，勞工保險條例明定年逾六十歲之勞工，以其
仍在職繼續工作，或滿六十歲後再從事工作，保險年資中斷未逾二年且未請領老年給
付者，始得續保或再加保，原告不合於該等條件，被告自無從受理其加保。況查原告
曾於八十二年五月十三日由財團法人塑膠工業技術發展中心籌備處申報加保，因其已
年滿六十歲，以往無加保紀錄，與規定不符，不得加保，經被告予以刪除。原告不服
循序申請審議、訴願、再訴願，並提起行政訴訟，經本院裁定原告之訴駁回在案，亦
有本院八十六年度裁字第一一七號裁定可參。末查勞工保險條例施行細則第二十五條
，係對勞工保險年齡之補充規定，與同條例第十二條保險年資併計之規定，並無牴觸
，原告主張前者違法云云，容有誤會，亦不足採，其起訴意旨並無理由」，遂予駁回
。核其適用法規與該案應適用之現行法規正相符合，與解釋、判例亦不生牴觸。查勞
工保險條例明定年逾六十歲之勞工，以其仍在職繼續工作，或其離職退保未請領老年
給付，於滿六十歲後再從事工作，保險年資中斷未逾二年且未請領老年給付者，始得
續保或再加保，此觀諸勞工保險條例第六條、第九條及其施行細則第二十五條規定甚
明，再審原告仍執詞稱憲法或法律未規定六十歲以上勞工不得參加勞保云云，核屬其
一己之歧異見解。又該條例施行細則係法律授權主管機關訂定，該施行細則第二十五
條所定內容，與母法勞工保險條例第六條、第九條規定意旨均無違背，再審原告指該
細則第二十五條逾越母法範圍，與司法院釋字第三一三號解釋不符等語，亦有誤解，
依首開說明，尚難謂原判決適用法規有何錯誤。次查原判決就起訴意旨如何不可採，
已於理由中詳加指述，並認原告之訴無理由而加以駁回，並無判決理由與主文矛盾之
情事。綜上所述，其訴難謂有再審理由，應予駁回。
據上論結，本件再審之訴為無理由，爰依行政訴訟法第三十三條、民事訴訟法第五百
零二條第二項，判決如主文。
中    華    民    國     八十八      年     十一     月      十八       日
                    行 政 法 院 第 一 庭
                                審 判 長 評  事      黃  綠  星
                                         評  事      藍  獻  林
                                         評  事      黃  璽  君
                                         評  事      廖  宏  明
                                         評  事      鄭  忠  仁
右  正  本  證  明  與  原  本  無  異
                                         法院書記官  彭  秀  玲
中    華    民    國     八十八      年     十一     月      十九       日
